【裁判字號】    99,交聲,4437
【裁判日期】    991229
【裁判案由】    聲明異議
【裁判全文】
臺灣臺中地方法院交通事件裁定        99年度交聲字第4437號
原處分機關  交通部公路總局臺中區監理所臺中市監理站
異  議  人
即受處分人  沈宗諺
上列受處分人因違反道路交通管理處罰條例案件，對於交通部公
路總局臺中區監理所臺中市監理站民國99年11月29日所為之處分
（裁監稽違字第裁61-HD0000000號裁決書），聲明異議，本院裁
定如下：
    主    文
異議駁回。
    理    由
一、原處分機關交通部公路總局臺中區監理所臺中市監理站處分
    意旨略以：異議人即受處分人沈宗諺（下簡稱受處分人）騎
    乘車牌號碼XL7-083號重型機車，於民國99年10月18日17時1
    5分許，在臺中縣太平市（現改制為臺中市太平區○○○路7
    15巷口處，因「闖紅燈(直行)、未帶駕照騎乘重機車(責改)
    」違規，經臺中縣警察局（現改制為臺中市警察局）太平分
    局頭汴派出所員警依違反道路交通管理處罰條例第53條第1
    項、第25條第3項掣單舉發，異議人於期限內到案提出申訴
    ，經舉發單位查復仍有不服，本站遂於99年11月29日以裁監
    稽違字第裁61-HD0000000號裁決書，分別裁處新臺幣（下同
    ）1,800、300元，並依同法第63條第1項記違規點數3點，逾
    期依裁決書處罰主文裁處等語。
二、本件受處分人聲明異議意旨略以：受處分人當時是停在原地
    ，突然一名警員手持錄影機，拍攝車牌告知伊闖紅燈。惟錄
    影畫面只拍到頭，就判定伊違規，實有不當，爰請撤銷原處
    分云云(原處分關於未帶駕照部分則未據異議)。
三、按道路交通管理處罰條例所稱之「車輛」，係指在道路上以
    原動機行駛之汽車（包括機器腳踏車）或以人力、獸力行駛
    之車輛，道路交通管理處罰條例第3條第8款定有明文。次按
    汽車駕駛人，未隨身攜帶駕駛執照，處300元以上600元以上
    罰鍰；汽車駕駛人，行經有燈光號誌管制之交岔路口闖紅燈
    者，處1,800元以上5,400元以下罰鍰；又汽車駕駛人有第53
    條之情形者，除依原條款處罰鍰外，並予記違規點數3點，
    道路交通管理處罰條例第25條第3款、第53條、第63條第1項
    第3款亦分別定有明文。
四、經查：
  (一)本件受處分人於前開時、地，騎乘前開重型機車，因「闖紅
    燈（直行）、未帶駕照騎乘重機車(責改)」違規，為臺中市
    警察局太平分局頭汴派出所員警掣單舉發。嗣受處分人於應
    到案期限前申訴，原處分機關函請原舉發單位就陳述內容查
    處，經臺中縣警察局太平分局以99年11月12日中縣太警交字
    第0990021803號函覆略以：「…以上情節經查當時執勤員警
    2人係站在紅綠燈之後方，即臺中縣太平區○○路715巷口(
    太平往臺中市方向)執行交通稽查勤務，員警攔查位置視野
    開闊，可親眼目睹該路口車流狀況(如現場圖)，當時該路口
    已變為紅燈號誌，現場僅有該輛機車通過路口(如照片)，警
    方發現後該車立即停車，經警向前攔查告知違規事實…」等
    語，仍認受處分人有前開違規行為。原處分機關遂依同法第
    53條第1項、第25條第3款規定，以前開裁決書裁處罰鍰1,80
    0元、300元等情，有前開函文、舉發通知單及裁決書影本各
    1份在卷可按。
  (二)受處分人雖以前揭情詞置辯，惟查：
    1.本件經傳喚證人即舉發員警羅偉志於本院調查時具結證稱
      ：伊當時在執勤，看到受處分人闖紅燈，所以伊依法告發
      。受處分人是從東平路直走。當時伊是站在靠715巷口約
      30公尺處，看到受處分人從東平路直行，闖越該路715巷
      口之停止線，所以伊上前舉發。受處分人闖越路口當時燈
      號已經變成紅燈後10秒了，而且受處分人闖過之後燈號還
      是紅燈。又受處分人是已經越過路口而到對向斑馬線，伊
      是親眼看見受處分人闖紅燈，攝影畫面是因為拍攝角度的
      問題等語明確(見本院卷第18頁、第19頁)。又警員為維持
      交通秩序，依法執行職務，立場應係客觀公正，且證人羅
      偉志與受處分人均素不相識，更無仇隙，於本院訊問時復
      經具結作證，如有虛偽陳述，依法須負偽證刑責，衡情實
      難認上開證人有甘冒偽證刑責之風險，而故意誣陷受處分
      人之動機及必要性，是其所為上開證言，堪可採信。
    2.復佐以採證光碟擷取之錄影畫面，可知受處分人確有騎乘
      前開重型機車超出路口之停止線，而越過違規路口停止在
      第二條斑馬線前(即舉發警員所稱：對向斑馬線)之情，而
      與舉發警員到庭證述之情節互核相符；且受處分人既已越
      過違規路口而停止於直行路口斑馬線之前方，如真係於紅
      燈前駛過違規路口，其自應會順行而直行通過該處，或停
      止於斑馬線後方而準備駛入該路715巷口，豈有於越過違
      規路口後突然停止之理，顯有違一般常情事理。是受處分
      人前開所辯，亦無足採。又採證影片雖未攝入違規車輛闖
      紅燈之過程，惟此乃員警稽查交通違規行為時，囿於對具
      有速度之動力車輛予以一一拍攝之極限，實難苛求其次次
      都能順利拍下該等交通違規行為之經過及違規車輛之相關
      特徵，然交通違規為警員當場舉發者，既經舉發員警本身
      之目睹、耳聞，亦足為違規人違規之證明，非必所有之違
      規事件，均須有照片或其他書面資料方足為違規之證據；
      是本件舉發員警既係位於受處分人行向之前方，而無其他
      遮避物阻檔視線，則其目睹受處分人確有闖紅燈之違規情
      事，應堪認定。
五、綜上所述，本件事證已臻明確，違規事實應堪認定。原處分
    機關認為受處分人有「駕車行經有燈光號誌管制之交岔路口
    闖紅燈」之違規事實明確，爰依道路交通管理處罰條例第53
    條第1項、第63條第1項第3款之規定，裁處受處分人1,800元
    罰鍰，並記違規點數3點，經核於法均無不當，從而，本件
    異議為無理由，應予駁回。至於原處分機關另裁處受處分人
    駕駛汽車未隨身攜帶駕駛執照部分，受處分人聲明異議時並
    未指摘及此，而為受處分人於本院訊問時復未爭執，基於不
    告不理原則，自非屬本院審理範圍，本院無由就該等處分併
    予審酌，併此敘明。
六、據上論斷，應依道路交通管理處罰條例第87條第2項，道路
    交通事件處理辦法第18條，裁定如主文。
中    華    民    國    99    年   12     月   29    日
                      交通法庭  法  官  洪挺梧
以上正本證明與原本無異。
如不服本裁定，應於收受送達後5日內向本院提出抗告狀。（應
附繕本）
                                書記官  劉雅玲
中    華    民    國    99    年   12     月   29    日

司法院資訊處製作；財團法人民間司法改革基金會備份。
